臺灣臺北地方法院刑事判決
110年度審交易字第87號
公  訴  人  臺灣臺北地方檢察署
被      告  謝承恩
選任辯護人  沈奕瑋律師（法律扶助律師）
上列被告因過失重傷害案件，經檢察官提起公訴（109年度調偵
字第3400號），本院判決如下：
    主  文
謝承恩犯過失致重傷害罪，處拘役肆拾日，如易科罰金，以新臺
幣壹仟元折算壹日。
    事  實
一、謝承恩於民國108年9月30日下午4時15分許，騎乘車牌號碼0
    00-0000號普通重型機車（下稱A機車），沿臺北市萬華區梧
    州街由西往東方向行駛，行經同街與華西街26巷交岔路口時
    ，本應注意車前狀況，隨時採取必要之安全措施，且車輛行
    經無號誌之交岔路口應減速慢行，作隨時停車之準備，又依
    當時情形，並無任何不能注意之情形，竟疏未注意及此；而
    梧州街與華西街26巷交叉口，適有案外人林佑倫駕駛其姊林
    鈺茹名下所有車牌號碼000-0000號自用小客車（下稱B汽車
    ）違規在該處所劃設之黃色網狀線內停車【註：道路交通標
    誌標線號誌設置規則第173條第1項規定「網狀線，用以告示
    車輛駕駛人禁止在設置本標線之範圍內臨時停車，防止交通
    阻塞」，而林佑倫就此所涉過失傷害部分，業經陳美煌之女
    周沄鑫於偵查中當庭撤回告訴，另由檢察官以109年度偵字
    第31617號為不起訴處分確定（見調偵卷第8至9頁；本院卷
    第123頁）】；陳美煌亦疏未注意左右來車，且其行向為支
    線道，卻未暫停禮讓幹線道上直行之謝承恩A機車先行，旋
    即騎乘醫療用電動代步車（下稱C代步車），沿華西街26巷
    由北往南方向穿越該交叉路口，謝承恩A機車因未確實減速
    及注意車前狀況，致見陳美煌C代步車駛至時，猝不及採取
    必要之安全措施，兩車遂發生碰撞（如附圖所示），陳美煌
    乃人車倒地受有創傷性腦損傷併顱內出血及顱骨骨折，復因
    此導致嚴重減損語能（無法理解他人指令、無法言語）之重
    傷害結果。嗣謝承恩於肇事後，留在現場並於員警到場處理
    時，當場承認為肇事者，而自願接受裁判。
二、案經陳美煌之配偶周加清、女兒周沄鑫訴由臺北市政府警察
    局萬華分局報請臺灣臺北地方檢察署檢察官偵查起訴。
    理  由
一、本件認定事實所引用之卷證資料（包含人證、書證、物證，
    詳下述及者），並無證據證明係公務員違背法定程序所取得
    ，與本案亦有自然之關連性，公訴人、被告及辯護人迄至本
    案言詞辯論終結，均不爭執該等卷證之證據能力，亦未提出
    關於證據能力之聲明異議，本院認引為證據為適當，是依刑
    事訴訟法第159條之5等規定，下述認定事實所引用之證據方
    法均有證據能力。　　
二、認定本案犯罪事實所憑之證據及理由：
　　上開犯罪事實，業據被告謝承恩於警詢、偵訊及本院審理時
    均坦承不諱（見偵卷第7至9、65頁；本院卷第118、182頁）
    ，核與證人即告訴代理人、告訴人周沄鑫、周加清之指述、
    證人林佑倫、林鈺茹之證述（見他卷第32、35、38頁，偵卷
    第13至15、115、119至120頁，調偵卷第8頁）內容大致相符
    ，並有道路交通事故現場圖、道路交通事故調查報告表㈠㈡、
    現場及監視器畫面照片、國立臺灣大學醫學院附設醫院診斷
    證明書、受理院外機關鑑定/查詢案件回復意見表、臺北市
    車輛行車事故鑑定會鑑定意見書（案號：0000000000號）、
    臺北市車輛行車事故鑑定覆議會覆議意見書（案號：10233
    號）、臺北市政府警察局道路交通事故初步分析研判表、本
    院108年度監宣字第744號民事裁定及確定證明書、臺北市政
    府警察局道路交通事故肇事人自首情形紀錄表、辯方提出之
    被證1至被證4等件（見他卷第4至17、39至40、42至44頁，
    偵卷第21至29、33至35、67至68、73、78至94、106至107、
    123、132頁，調偵卷第13至16頁；本院卷第97至113頁）在
    卷可稽；且據本院會同當事人當庭勘驗監視錄影畫面無訛，
    有本院勘驗筆錄、擷取畫面【節錄部分如本判決附圖所示（
    見本院卷第153至155、161至165頁）】存卷可考。足認被告
    上開任意性自白與事實相符，應堪採信。是本件事證明確，
    被告犯行洵堪認定，應予依法論科。
三、論罪：　　
  ㈠按「車輛行經無號誌之交岔路口應減速慢行，作隨時停車之
    準備」；「汽（機）車行駛時，駕駛人應注意車前狀況，並
    隨時採取必要之安全措施」，道路交通安全規則第93條第1
    項第2款、第94條第3項分別定有明文。
  ㈡經查：
　⒈被告駕駛A機車行駛在市區道路上，對於上述交通安全規則應
    知之甚詳，本應確實遵守。又案發當時雖天候雨、市區柏油
    路面濕潤、路上有B汽車違規停車而有障礙物，然仍屬日間
    有自然光線、市區柏油路面無缺陷、視距良好等情，有前揭
    道路交通事故調查報告表㈠、現場照片等件附卷可考（見偵
    卷第21至29、106頁），已足認被告肇事當時客觀上尚無不
    能注意之情形。
　⒉復稽以本院當庭勘驗路口監視錄影畫面之結果（併參見本判
    決附圖），顯示被告固係沿幹線道行駛之直行車，車速亦非
    甚快，於進入無號誌交岔路口時，該交叉口所劃設黃色網狀
    線內有B汽車（由案外人林佑倫駕駛）違規停車阻擋其部分
    視線，惟因被告未確實減速、未做好隨時停車之準備，致發
    現被害人陳美煌C代步車進入交岔路口之際（按：陳美煌之
    部分視線亦遭案外人林佑倫違停之B汽車所遮蔽），縱使被
    告採取煞車措施，仍無法阻止兩車發生碰撞，衡情被告能察
    覺該交岔路口有違規暫停之車輛（即案外人B汽車）存在，
    理應提高警覺，確實減速，注意車前狀況，隨時採取必要之
    安全措施，猶疏未注意及此，肇生本案車禍，致告訴人受傷
    ，顯違前揭道路交通安全規則之明文，而有過失無訛。
　⒊此徵諸臺北市政府交通事件裁決所109年6月18日北市裁鑑字
    第0000000000號函暨所附臺北市車輛行車事故鑑定會鑑定意
    見書（案號：0000000000號）、臺北市政府交通局110年1月
    25日北市交安字第1093005642號函暨所附臺北市車輛行車事
    故鑑定覆議會覆議意見書（案號：10233號），鑑定結果均
    載：「陳美煌行人『穿越道路未注意來往車輛』為肇事主因，
    謝承恩騎乘機車『行經無號誌路口未減速慢行』為肇事次因，
    林佑倫駕駛汽車『在劃有禁止臨停標線處所臨停』為肇事次因
    」等旨亦甚明（見偵卷第67至68頁，調偵卷第13至16頁）。
    基上，被告有前揭過失無訛，又其過失行為係造成被害人受
    重傷之原因，兩者間具有相當因果關係，自應負過失傷害之
    責。
　⒋至被害人騎乘C代步車行經上開交叉路口，其本身行向為支線
    道，卻疏未注意左右來車，未暫停讓幹道車上之被告A機車
    先行，旋欲橫跨馬路，致其C代步車與被告駕駛之A機車發生
    碰撞，亦有過失而屬肇事主因；惟此乃涉及本案量刑輕重及
    民事損害賠償事件過失比例認定、過失相抵之問題，被告尚
    無從以他方與有過失而解免自身刑事過失責任之成立，併予
    指明。
  ㈢核被告所為，係犯刑法第284條後段之過失重傷害罪。
四、科刑：
  ㈠自首：
　　被告於肇事後，於有偵查犯罪職權之員警前往現場時在場，
    且當場承認為肇事人，進而接受裁判，有道路交通事故肇事
    人自首情形紀錄表存卷可佐（見偵卷第73頁），已符合自首
    要件，依刑法第62條前段規定減輕其刑。
  ㈡量刑：
　　爰審酌被告騎乘A機車於市區道路，本應隨時注意車前狀況
    ，以便隨時採取必要安全措施，而被告固係沿幹線道行駛之
    直行車，車速亦非甚快，惟依當時颱風天雨路滑，事發地點
    之梧州街與華西街26巷交叉路口，又有案外人林佑倫在黃色
    網狀線內違停B汽車，致遮蔽被告A機車與被害人C代步車各
    自的部分視線，則被告既行經該無號誌之交岔路口，當應更
    加謹慎、減速慢行、作隨時停車之準備，詎仍疏未確實減速
    慢行或隨時採取必要安全措施，致其見到從黃色網狀線衝出
    、欲沿支線道橫跨馬路之被害人陳美煌C代步車時，猝不及
    採取必要安全措施，兩車遂發生碰撞，加以被害人陳美煌未
    佩戴有安全帽保護頭部，乃人車倒地後送醫急救仍受有重傷
    ，誠屬不該；然念被告犯後始終坦承犯行，態度尚可，雖迭
    有意願與被害人陳美煌之家屬即告訴人洽談賠償或調解，惜
    因金額差距過鉅（相差至少新臺幣1,600萬餘元），況告訴
    人於偵查中業就同屬「肇事次因」之案外人林佑倫撤回刑事
    告訴，則三方尚難於本案審理時達成共識，再參諸被告雖有
    未注意車前狀況及未依規定減速之過失（肇事次因），然被
    害人陳美煌乘坐C代步車時，疏未注意左右來車、在支線道
    上未讓幹道車輛先行即欲橫跨馬路，此等與有過失實為肇事
    主因，兼衡被害人所受身體傷害非輕，暨被告智識程度（甫
    大學畢業），生活經濟狀況【現從事服務業，家境貧寒，持
    有低收入戶、中低收入戶證明（見本院卷第94、97至113頁
    ）】等一切情狀，量處如主文所示之刑，並諭知易科罰金之
    折算標準。
據上論斷，應依刑事訴訟法第299條第1項前段，刑法第284條後
段、第62條前段、第41條第1項前段，刑法施行法第1條之1第1項
，判決如主文。
本案經檢察官黃思源偵查起訴，檢察官許文琪、陳韻如、羅嘉薇
到庭執行職務。
中　　華　　民　　國　　110 　年　　10　　月　　29　　日
　　　　　　　　　刑事第二十一庭法　官  歐陽儀
上正本證明與原本無異。 
如不服本判決應於收受送達後20日內向本院提出上訴書狀，並應
敘述具體理由；其未敘述上訴理由者，應於上訴期間屆滿後20日
內向本院補提理由書（均須按他造當事人之人數附繕本）「切勿
逕送上級法院」。告訴人或被害人如對於本判決不服者，應具備
理由請求檢察官上訴，其上訴期間之計算係以檢察官收受判決正
本之日期為準。 因疫情而遲誤不變期間，得向法院聲請回復原
狀。
                                 書記官   程于恬
中　　華　　民　　國　　110 　年　　11　　月　　3 　　日
附錄本案論罪科刑法條全文：
中華民國刑法第284條：
因過失傷害人者，處1年以下有期徒刑、拘役或10萬元以下罰金
；致重傷者，處3年以下有期徒刑、拘役或30萬元以下罰金。

編號 附圖 1  案外人所駕B汽車違規臨停在梧州街、華西街26巷交叉路口之黃色網狀線內，被告騎乘A機車沿梧州街直行，被害人C代步車則在華西街26巷路邊、準備穿越馬路。  2  被告A機車繼續沿梧州街直行近黃色網狀線，被害人C代步車從違規臨停之B汽車車尾後方駛出，進入黃色網狀線欲橫跨馬路。  3  被告與被害人雙雙進入黃色網狀線內，被告A機車直行但煞車燈亮起，被害人C代步車繼續橫跨馬路（註：此圖與上圖編號2均係同1秒內發生）。  4  被告與被害人均不及採取安全措施，A機車與C代步車遂發生碰撞（註：此圖與上圖編號2、3均係同1秒內發生）。  5  被害人的C代步車翻覆，被害人從代步車上跌落  6  被害人跌落在地躺在黃色網狀線內  7  被害人跌落在地躺在黃色網狀線內，A機車壓在C代步車上